---
title: 'TAXA DE JUROS </br> (AULA 07)'
subtitle: 'ADM03F - Macroeconomia'
author: 'Autor: Victor Valerio'
date: 'Última atualização: `r format(Sys.Date(),"%d-%m-%Y")`'
output:
  xaringan::moon_reader:
    css: [xaringan-themer.css]
    nature:
      highlightStyle: github
      highlightLines: true
      ratio: 16:9
      countIncrementalSlides: true
---


```{r xaringan-themer, include=FALSE, warning=FALSE}


library(xaringanthemer)


style_mono_light(base_color = '#23395b')


```


```{r , echo=FALSE}
 

xaringanExtra::use_scribble()


xaringanExtra::use_search(show_icon = TRUE)


```

## TÓPICOS ABORDADOS

</br>

- [**MATEMÁTICA FINANCEIRA**](#matematicafinanceira)

</br>

- [**TAXAS DE JUROS IMPORTANTES**](#taxadejurosimportantes)

</br>

- [**CONCEITO DE SPREAD BANCÁRIO**](#spreadbancaria)




---
class: inverse, center, middle 
name: matematicafinanceira

## REVISÃO: MATEMÁTICA FINANCEIRA



---
<div style="text-align: justify">

## REVISÃO: MATEMÁTICA FINANCEIRA

</br>

- Os juros capitalizados de maneira simples (**juros simples**) correspondem ao rendimento futuro 
gerados a partir da **incidência** apenas sobre o **principal** (capital inicial) associado:

</br>

$$J_n = P . i . n$$
$J_n$ = Juros gerados em _n_ períodos

$𝑃$ = Principal (capital inicial);

$𝑖$ = Taxa de Juros;

$𝑛$ = Número de Períodos.




---
<div style="text-align: justify">

## REVISÃO: MATEMÁTICA FINANCEIRA

</br>

- O valor total obtido após o período de rendimento é chamado de **valor futuro (VF)**. No caso do 
juros simples, tem-se:

</br>

$$VF_n = P + J_n$$
</br>

$$VF_n = P + P.i.n$$
$VF_n$ = Valor Futuro após _n_ períodos.

</br>

- **Obs.**: Os juros simples quase não são utilizados na prática.




---
<div style="text-align: justify">

## REVISÃO: MATEMÁTICA FINANCEIRA


- Por sua vez, os juros capitalizados de maneira composta (**juros compostos**) correspondem ao rendimento
futuro que incide sobre o **principal** (capital inicial) empregado acrescido dos juros até o período 
anterior:

</br>

$$VF_1 = P+P.i = P(1+i)$$

</br>

$$VF_2 = VF_1+VF_1.i = P(1+i)^2$$

</br>

$$VF_3 = VF_2+VF_2.i = P(1+i)^3$$

</br>

$$VF_n = VF_{n-1}+VF_{n-1}.i = P(1+i)^n$$


---
<div style="text-align: justify">

## RELAÇÃO COM MACROECONOMIA

</br>

- Com esta pequena revisão de matemática financeira já é possível realizar uma associação com o 
conceito de taxa de juros. Como visto, como os valores nominais representam poder de compra em 
períodos diferentes é necessário realizar uma correção da série;

</br>

- De fato, toda vez que estamos interessados em avaliar a variação de uma série monetária é 
necessário realizar esta correção monetária (**deflacionar a série**).

</br>

- Isto nada mais é que um exercício simples de matemática financeira (ao se considerar o regime de 
capitalização composta).

</br>


---
<div style="text-align: justify">

## RELAÇÃO COM MACROECONOMIA

</br>

- **EXEMPLO**: Quando queremos avaliar as variações no PIB, na realidade, queremos obter um indicador 
de variação na renda (sendo necessário retirar o efeito das alterações de preço). Caso contrário, 
poderíamos ser induzidos ao erro de compreender que quanto maior à inflação, maior à renda.

</br>

$$ Produto \ Agregado = \sum_{x = 1}^{n}P_iQ_i$$


---
<div style="text-align: justify">

## RELAÇÃO COM MACROECONOMIA

**EXEMPLO DE SÉRIE DEFLACIONADA**

```{r , results = 'asis', echo = F, warning = F, message = F, error = F, fig.align ='center', out.width = '100%'}


library(magrittr)


library(kableExtra)


cronograma <- data.frame(
  
  a = c('TRIGO', 'FARINHA', 'PÃO'),
  
  b = c('R$ 0', 'R$ 15', 'R$ 15'),
  
  c = c('R$ 15', 'R$ 35', 'R$ 60'),
  
  d = c('R$ 15', 'R$ 20', 'R$ 25'))

knitr::kable(cronograma, 
             
             escape = FALSE,
    
             format = 'html',
             
             col.names = c('PRODUTO', 'PREÇO DO INSUMO (custo de produção)', 
                           
                           'PREÇO DO PRODUTO (preço de venda)', 
                           
                           'VALOR ADICIONADO (valor agregado)'),
             
             align = c('c', 'c', 'c', 'c')) %>%
  
  kable_styling(bootstrap_options = 'striped')
  

```


---
class: inverse, center, middle 
name: taxadejurosimportantes

## TAXAS DE JUROS IMPORTANTES

---
<div style="text-align: justify">


---
class: inverse, center, middle 
name: taxadejurosimportantes

## CONCEITO DE SPREAD BANCÁRIO

---
<div style="text-align: justify">







































































---


## O BRASIL EM PERSPECTIVA


```{r, warning = F,message = F, error = F, echo = F, fig.align = 'center', dpi = 300}




# library(magrittr, include.only = '%>%')
# 
# 
# 
# 
# ipca_ts <- sidrar::get_sidra(api = '/t/1737/n1/all/v/63,69,2266/p/all/d/v63%202,v69%202,v2266%2013') %>%
# 
#   janitor::clean_names()
# 
# 
# 
# 
# acum_ano <- ipca_ts %>%
# 
#   dplyr::filter(variavel == 'IPCA - Variação acumulada no ano') %>%
# 
#   dplyr::transmute(data = zoo::as.yearmon(mes_codigo, format = '%Y %m'),
# 
#                    valor = round(valor, 6)) %>%
# 
#   dplyr::mutate(mes = lubridate::month(data)) %>%
# 
#   dplyr::filter(mes == 12) %>%
# 
#   dplyr::filter(data >= zoo::as.yearmon(1990, 01)) %>%
#   
#   dplyr::filter(data <= zoo::as.yearmon(2000, 01)) %>%
# 
#   dplyr::mutate(data = lubridate::year(data)) %>%
# 
#   dplyr::select(data, valor) %>% 
#   
#   dplyr::rename('Data' = data,
#                 
#                 'Valor' = valor) %>% 
# 
#   ggplot2::ggplot() +
# 
#   ggplot2::geom_line(mapping = ggplot2::aes(x = Data, y = Valor),
# 
#                      colour = '#23395b',
# 
#                      size = .5) +
# 
#   ggplot2::geom_point(mapping = ggplot2::aes(x = Data, y = Valor),
# 
#                       colour = '#23395b',
#                       
#                       size = .75) +
#   
#   ggplot2::scale_y_continuous(labels = scales::number_format(suffix = '%')) +
#   
#   ggplot2::scale_x_continuous(breaks = seq(1990, 2000, 2)) +
#   
#   ggplot2::labs(title = 'IPCA',
#                 
#                 x = 'Meses',
#                 
#                 y = 'Acumulado no Ano',
#                 
#                 caption = 'Dados: IBGE.') +
#   
#   xaringanthemer::theme_xaringan(text_font_size = 15,
#                                  
#                                  title_font_size = 20)
# 
# 
# acum_ano  <- plotly::ggplotly(acum_ano)
# 
# 
# widgetframe::frameWidget(acum_ano, width = '100%', height = '100%')


```






